【裁判字號】    99,訴,133
【裁判日期】    990520
【裁判案由】    損害賠償
【裁判全文】
臺灣桃園地方法院民事判決               99年度訴字第133號
原      告  甲○○
被      告  乙○○
上列當事人間請求損害賠償事件，原告就本院98年度訴字第842
號偽造文書案件提起刑事附帶民事訴訟（98年度附民字第179 號
），經本院刑事庭裁定移送，於民國99年4 月29日言詞辯論終結
，本院判決如下：
    主      文
被告應給付原告新臺幣壹拾萬元，及自民國九十八年六月五日起
至清償日止，按週年利率百分之五計算之利息。
原告其餘之訴駁回。
訴訟費用由被告負擔十分之一，餘由原告負擔。
本判決第一項得假執行。但被告以新臺幣壹拾萬元為原告預供擔
保後，得免為假執行。
原告其餘假執行之聲請駁回。
    事實及理由
一、按對於當事人之送達，有應為送達之處所不明之情形者，受
    訴法院得依聲請，准為公示送達，民事訴訟法第149 條第1
    項第1 款定有明文。又依上開規定為公示送達後，對於同一
    當事人仍應為公示送達者，依職權為之，同法第150 條亦有
    明定。同法第152 條復規定：「公示送達，自將公告或通知
    書黏貼公告處之日起，其登載公報或新聞紙者，自最後登載
    之日起，經20日發生效力；就應於外國為送達而為公示送達
    者，經60日發生效力。但第150 條之公示送達，自黏貼公告
    處之翌日起，發生效力。」經查，被告前於民國98年12月31
    日經臺灣桃園地方法院檢察署以98年桃檢堂偵收緝字第6273
    號通緝，有臺灣高等法院通緝紀錄表附於本院卷第11頁可稽
    ，足認被告前有應為送達之處所不明之情形。嗣經原告向本
    院聲請公示送達，並經本院准為公示送達後，除於99年2 月
    10日公告於本院外，另由原告將上述應送達事項登載於99年
    2 月12日臺灣新生報第16版。後本院99年4 月29日言詞辯論
    期日通知書，係經本院依職權為公示送達，已於99年4 月1
    日公告（本院卷第172-1 頁），是於公告翌日（即99年4 月
    2 日）生送達之效力，故被告嗣後雖於99年4 月6 日緝獲歸
    案，然仍不失先前本院已為合法之送達期日通知程序，合先
    敘明。
二、被告經合法通知，無正當理由，未於言詞辯論期日到場，核
    無民事訴訟法第386 條所列各款情形，爰依原告之聲請，由
    其一造辯論而為判決。
三、原告起訴主張：兩造係夫妻關係。被告為「力峰有限公司」
    （以下簡稱力峰公司）之負責人，其與原告前因偽造文書等
    刑事案件涉訟而感情不睦。被告明知原告已多次對其提出刑
    事告訴，不可能同意於申辦銀行貸款之相關文件上簽名或蓋
    章，然被告竟先於96年6 月11日以力峰公司名義向華泰商業
    銀行（下稱華泰銀行）申請貸款，因華泰銀行依據中小企業
    信用保證基金規章規定，須力峰公司負責人配偶須簽署個人
    金融資料查詢同意書，而向被告要求提出原告之同意書，詎
    被告竟未得原告之授權或同意，於同日在力峰公司營業處所
    內，以原告名義在上開同意書上簽寫原告之姓名「甲○○」
    而偽造該同意書，用以表示原告同意華泰銀行、財團法人金
    融聯合徵信中心等機構，於特定目的範圍內，得蒐集、電腦
    處理、國際傳遞及利用原告之個人資料，且亦得提供該資料
    予華泰銀行，被告並執該同意書併同貸款申請書暨其他文件
    向華泰銀行提出並申請上開貸款而行使該偽造之私文書。被
    告復於96年10月24日再次以力峰公司名義向第一商業銀行西
    壢分行（下稱第一銀行）申請貸款，於同日在力峰公司營業
    處所內，以未得原告同意而偽刻之「甲○○」印章，蓋印於
    「銀行法第25條同一關係人資料表」（以下簡稱「關係人資
    料表」）及「個人資料表」上，而偽造該關係人資料表及個
    人資料表，用以表示原告同意第一銀行、財團法人金融聯合
    徵信中心等機構，於特定目的範圍內，得蒐集、電腦處理、
    國際傳遞及利用原告之個人資料，且亦得提供該資料予華泰
    銀行，被告並執該關係人資料表及個人資料表併同貸款申請
    書暨其他文件向第一銀行提出並申請貸款而行使該偽造之私
    文書。被告以上述偽造原告名義之文書並行使之行為侵害原
    告之隱私、信用及名譽情節重大，致原告受有新臺幣（下同
    ）100 萬元之精神上損害，爰依民法侵權行為提起本訴等語
    ，並聲明：被告應給付原告100 萬元，及自刑事附帶民事起
    訴狀繕本送達翌日（即98年6 月5 日）起至清償日止，按週
    年利率5%計算之利息。
四、被告經合法通知，未於言詞辯論期日到場，亦未提出書狀作
    何聲明或陳述。
五、原告主張前揭被告偽造其文書並行使之事實，業據被告於本
    院98年度訴字第842 號刑事偽造文書案件98年11月4 日、98
    年11月25日準備程序，及同年月25日審理中坦承不諱，與原
    告於警詢、偵查中之指述互核相符，且經本院於98年12月21
    日以98年度訴字第842 號判決有罪後確定在案，此經本院調
    取本院98年度訴字第842 號刑事案件卷宗查閱屬實。而被告
    對於原告主張其因被告前揭侵權行為而受有精神上之損害，
    復經相當時期合法通知，而於言詞辯論期日不到場，亦未提
    出準備書狀，堪信原告主張為真實。
六、按因故意或過失，不法侵害他人之權利者，負損害賠償責任
    ；不法侵害他人之身體、健康、名譽、自由、信用、隱私、
    貞操，或不法侵害其他人格法益而情節重大者，被害人雖非
    財產上之損害，亦得請求賠償相當之金額，民法第184 條第
    1 項前段、第195 條第1 項前段分別定有明文。查本件原告
    因被告之行為，其隱私確受有重大侵害，而受有精神上之痛
    苦，本院審酌兩造原告係二專畢業、為家庭主婦並無收入、
    名下有土地、房子；被告係五專畢業，為力峰公司負責人等
    教育程度、身分、職業、地位、經濟狀況，及本件偽造文書
    始末、兩造間有婚姻關係，當彼此尊重信賴，被告前揭偽造
    原告文書並行使之行為破壞彼此基於婚姻之信賴等一切情狀
    ，認原告請求被告賠償非財產上之損害10萬元為適當，原告
    於此範圍內之請求，應屬有據。至超過此範圍之請求，應非
    原告所受之損害，原告請求被告賠償，為無理由。
七、從而，原告依侵權行為之法律關係，請求被告給付10萬元，
    及自98年6 月5 日起至清償日止按週年利率5%計算之利息，
    為有理由，應予准許，逾此範圍之請求，即屬無據，應予駁
    回。
八、按所命給付之金額或價額未逾50萬元之判決，法院應依職權
    宣告假執行；法院得依聲請或依職權，宣告被告預供擔保，
    或將請求標的物提存而免為假執行，民事訴訟法第389 條第
    1 項第5 款、第392 條第2 項分別定有明文。查原告雖陳明
    願供擔保請准宣告假執行，惟本件本院所命給付金額未逾50
    萬元，爰依職權宣告假執行及酌定相當之擔保金額宣告免為
    假執行。
九、本件事證已臻明確，兩造其餘之主張、陳述及所提之證據資
    料，核與判決結果無何影響，爰不一一論述，附此敘明。
十、訴訟費用負擔之依據：民事訴訟法第79條。
中    華    民    國    99    年    5     月    20    日
          民事第三庭  審判長法  官  黃漢權
                            法  官  陳清怡
                            法  官  毛彥程
以上正本係照原本作成。
如對本判決上訴，須於判決送達後20日內向本院提出上訴狀。
中    華    民    國    99    年    5     月    20    日
                            書記官  伍幸怡

司法院資訊處製作；財團法人民間司法改革基金會備份。
